臺北高等行政法院判決
　　　　　　　　　　　　　　　　　　 95年度簡字第00827號
原　　　告　台灣泰科電子股份有限公司
代　表　人　甲○○（董事長）
訴訟代理人　陳彥希律師
　　　　　　劉致慶律師
被　　　告　財政部臺北關稅局
代　表　人　許盧節英（代理局長）住同上
上列當事人間因虛報進口貨物事件，原告不服財政部中華民國95
年10月17日台財訴字第09500462350號訴願決定（案號：第00000
000號），提起行政訴訟，本院判決如下：
　　主  文
原告之訴駁回。
訴訟費用由原告負擔。
　　事  實
一、事實概要：原告分別於民國（下同）90年11月15日至同年12
    月29日間委由洋基通運股份有限公司向被告報運進口貨物計
    3批（報單第CH/90/223/62091號、第CH/90/223/62092號、第
    CH/90/223/64906號），原申報貨物名稱為POLYSWITCH DEVI-
    CE（PTC THERMISTORS VARIABLE RESISTOR），稅則號別為第
    8533.40.00號，稅率為FREE（免稅），數量分別為180,000
    PCS、120,000PCS、50,000PCS；經被告查驗結果，實到貨物
    名稱為POLYSWITCH  RESETTABLE FUSE，應歸列稅則號別為
    第8536.30.00號，稅率為7.5%，數量分別為150,000PCS、80
    ,000PCS、50,000PCS。該3案實到貨物名稱、數量或名稱與
    原申報不符，被告乃認原告涉有虛報所運進口貨物名稱，逃
    漏進口稅費之行為，爰依海關緝私條例第37條第1項、第44
    條及貿易法第21條第1項之規定，以94年12月9日094年第000
    00000號、第00000000號、第00000000號處分書，分別處原
    告所漏進口稅額2倍之罰鍰計新台幣（下同）32,522元、28,
    964元、54,478元；並分別追徵所漏進口稅費計16,261元、
    14,482元、27,389元（包括進口稅計27,239元、推廣貿易服
    務費150元）。原告不服，以被告核定系爭貨物稅則號別為
    8536.30.00.00.1，違反系爭貨物依HS Code（國際商品統一
    分類制度）之正確分類，世界關務組織已正式依據原文版HS
    Code解釋準則及註解，肯認本案產品之稅則為8533.29。我
    國海關貨物分類應以世界關務組織所頒之原文版HS Code 解
    釋準則及註解為準。財政部94年10月7日發布台財關字第
    09401015710號令，正式認定系爭貨物為正溫度係數熱敏電
    阻，並將系爭貨物重新回歸第8533節電阻器項下之第8533.
    29.00號，足證原告絕無虛報貨名之故意或過失。被告違反
    財政部歷年函釋違法變更系爭貨物行之多年之稅則分類見解
    ，原處分顯已違法等語，申請復查，經被告以95年7月20日
    北普法字第0951000758號復查決定（下稱原處分）駁回，提
    起訴願亦遭決定駁回，遂提起行政訴訟。
二、兩造聲明：
　(一)原告聲明：
    1.訴願決定及原處分均撤銷。
    2.訴訟費用由被告負擔。
　(二)被告聲明：
    1.駁回原告之訴。
    2.訴訟費用由原告負擔。
三、兩造之爭點：
  1.被告將系爭貨物歸列進口稅則號別第8536.30.00號，有無違
    誤？
  2.原告有無虛報系爭貨物名稱之故意或過失？
　(一)原告主張之理由：
    1.被告違反行為時關稅法第14條第1項貨物放行後逾6個月稅
      則號別視為核定之規定：系爭貨物於90年起為進口申報，
      經被告准依行為時關稅法第14條第1項規定先放後核。依
      該規定，若被告認原告所申報之稅則不正確，應於貨物放
      行後6個月內通知原告，逾期則所申報之稅則視為業經被
      告核定。惟被告竟於貨物放行逾6個月，原告進口當時所
      申報之8533稅則依法視為業經被告核定後，事後以原處分
      書通知變更該業經視為核定之稅則，原處分顯與行為時關
      稅法第14條第1項之規定有違，應予撤銷。
    2.被告未依財政部暨財政部關稅總局函令報請財政部核准，
      逕自變更系爭貨物行之多年之稅則號別，顯已違法：
      (1)財政部及關稅總局基於保障進口人權益及信賴保護原則
        之考量，已頒布行政規則，明令各海關在未經報請關稅
        總局轉報財政部核定前，不得逕行變更認定多年之進口
        貨物稅則號別，此有財政部75年4月19日台財關字第750
        5338號函、77年3月23日台財關字第770027306號函、91
        年3月8日台財關字第0910550152號函、及關稅總局「海
        關辦理進口貨物稅則歸類注意事項」（下稱「注意事項
        」）等函令足徵。前述函令及注意事項性質屬「解釋性
        行政規則」，該等行政規則具有對外效力，違反該等行
        政規則所作成之行政處分，當屬違法行政處分。
      (2)系爭貨物多年以來一向按照8533節稅則，以電阻類元件
        名稱申報進口，所申報之名稱及稅則均經被告依法予以
        核定，被告縱認其多年來所核定之稅則有誤而有變更所
        核定稅則之必要，正確之作法應為依前開函令，報請關
        稅總局轉呈財政部核准後，始得由財政部統一變更多年
        來所核定之稅則，以貫徹財政部及該部關稅總局前揭法
        規保障進口人信賴利益之意旨。事實上，財政部業以92
        年8月6日台財關字第0920046100號函確認最近5年內並
        未變更系爭貨物稅則。由此可見，被告未先報奉財政部
        核可，驟然自行變更稅則，並課稅處罰，原處分已違反
        財政部與關稅總局前開行政規則，當然違法。
      (3)又行為時關稅法第44條規定，因申報稅則號別之顯然錯
        誤以致短徵或溢退稅款者，海關應於發覺後通知納稅義
        務人補繳，但稅則號別之顯然錯誤，不包括海關對稅則
        號別分類見解之變更，行為時關稅法施行細則第60條第
        2項（即現行關稅法施行細則第55條第3項）已有明文。
        可見進口人申報貨物入關後，縱因海關報奉財政部核定
        而變更多年來之稅則號別分類，海關仍不得以短徵為名
        ，要求貨物進口人按變更後之稅則分類補繳稅款。依據
        舉輕以明重之法理，關稅法規既明定海關不得以事後變
        更稅則而要求貨物進口人補稅，自不容許海關因事後變
        更稅則，而以情節更重之虛報貨名處罰貨物進口人。
    3.財政部94年10月7日台財關字第09401015710號令既將系爭
      貨物改列至第8533節稅則項下，其已肯認系爭貨物為熱敏
      電阻（電阻器之一種）：
      (1)財政部94年10月7日台財關字第09401015710號令，其法
        律性質屬上級機關統一解釋包含系爭產品在內之高分子
        正溫度係數熱電阻之正確稅則號別之解釋性行政規則，
        應溯自母法即海關進口稅則生效時予以適用，足證原告
        申報RESISTOR貨名及第8533.29號稅則，並無錯誤，更
        無虛報漏稅之意圖。
      (2)原告自始即將系爭貨物按第8533節稅則及電阻器名稱為
        進口申報，卻遭被告依據海關緝私條例第37條及第45條
        認定虛報貨名、逃漏關稅，今前開財政部令已確認系爭
        貨物之正確稅則為第8533節，該8533節稅則應溯及自海
        關進口稅則生效時予以適用，故原處分認第8533節為錯
        誤稅則，自已違反其作成當時之海關進口稅則而屬違法
        處分。
      (3)前開財政部令表示改列後之8533.21稅則自該令發布日
        起之進口案件始有適用，究其意旨，應係指8533.21及
        8536.30皆屬系爭貨物之正確稅則，姑且不論原告反對
        8536.30為系爭貨物之正確稅則，縱令依照財政部該令
        之意旨，在8533.21及8536.30兩稅則皆屬正確稅則之情
        形下，被告絕無將原告依第8533節稅則申報之案件依海
        關緝私條例論罰之餘地，原處分顯屬違法。
      (4)事實上，自前開財政部令發布之日起，原告進口之系爭
        PolySwitch高分子正溫度係數熱敏電阻產品，無論其型
        號為何，均依8533.21稅則為進口申報，並均經被告無
        異議予以放行。足見原告自始所申報之第8533節稅則確
        屬系爭貨物之正確稅則，否則豈有前開財政部令之發布
        ，被告又豈可能對目前案8533.21所為之進口申報無異
        議。
    4.系爭貨物屬「國際商品統一分類制度（HS Code）註解」
      第8533節（A）（5）所定義之熱敏電阻（即「因溫度而定
      之非線性電阻器，具有負或正的溫度係數」）：
      (1)系爭貨物屬上述熱敏電阻之證據：
        被告自行蒐集之系爭貨物原廠英文及日文型錄均已載
          明系爭貨物屬HS Code註解第8533節（A）（5）所定
          義之熱敏電阻：被告於88年11月10日首件類似爭議案
          件發生後，曾透過我國駐美、日代表蒐集系爭貨物之
          英文型錄「Polyswitch Resettable Fuse」及日文型
          錄「過電流、過熱保護素子製品目錄」，其中英文型
          錄「Polyswitch Resettable Fuse」最後一頁明確記
          載：「許多PolySwitch元件均經下列安規機構測試並
          得到其核准：UL-熱敏電阻元件；CSA-正溫度係數熱
          敏電阻；TUV-正溫度係數電阻（PolySwitch devices,
          in many cases, have been tested and have gain-
          ed the following safety agency approvals:˙UL
          Component Recognition in Category XGPU2, Ther-
          mistor-Type Devices.˙CSA Component Acceptance
          in Class 907332. Thermistors-PTC Type.˙TUV R-
          heinland Certification. PTC Resistors.）。」，
          另日文型錄「過電流、過熱保護素子製品目錄」第10
          至22頁，記載系爭貨物業已取得UL File#E74889、CS
          A File#78165C、TUV認證，而該等認證書已確認系爭
          貨物屬高分子正溫度係數熱敏電阻。另原告系爭貨物
          西元1998年10月版英文型錄「Circuit Protection
          Databook」第28頁，亦均載明系爭貨物業經UL、CSA
          、TUV認證確屬熱敏電阻。
        經濟部技術處「電阻器產業現況與趨勢專題調查」報
          告：
          A 本報告係作者工研院專家林志勳本其專業所制作之
            獨立報告。該報告為林志勳研究成果，經工業研究
            院及經濟部先後審核通過才正式出版，其結論與原
            告所提出包括工研院電子工業研究所3份鑑定報告
            在內之10多份鑑定報告相符，其公信力與專業性自
            不容質疑。被告於他案指該報告係作者林志勳根據
            原告所提供之型錄所制作，並指該報告為林志勳個
            人之私文書云云，完全悖於與事實。
          B 由前述報告記載：「PPTC熱敏電阻全名為高分子正
            溫度係數熱敏電阻器，又稱PolySwitch元件，為使
            用具有正溫度係數熱敏電阻器特性之高分子基填充
            導電複合材料做基礎所構成之熱敏電阻器」「自19
            99年TYCO（Raychem）公司相關專利過期後，PPTC
            熱敏電阻生產廠商如雨後春筍般的激增」「自1999
            年TYCO（Raychem）公司相關專利過期後，PPTC熱
            敏電阻器生產廠商迅速增加，產品單價在市場競爭
            下大幅下降，更使得PPTC熱敏電阻器的競爭壓力大
            幅提高，在低壓市場PTC熱敏電阻器幾乎無法與其
            競爭，在高壓市場，隨者TYCO（Raychem）公司高
            壓產品的開發成功，更使兩者的替代效果更加明顯
            。」等語，足證我國最高產業主管機關經濟部及工
            研院均已肯認系爭貨物確屬高分子正溫度係數熱敏
            電阻。
          C 世界關務組織（WCO）及美、日、歐盟、法、韓等
            國海關對系爭貨物之稅則核定解釋：
            a 世界關務組織（WCO）及美國、日本及其他輸入
              國如歐盟、法國、韓國等國海關，均肯認系爭貨
              物符合HS Code第8533節（A）（5）對熱敏電阻
              之定義，而將系爭貨物之稅則歸入第8533節電阻
              器項下。
            b 原告美國政府從未提供型錄予世界關務組織（WCO
              ），世界關務組織（WCO）係根據系爭貨物之特
              性，依照HS Code及其註解、準則進行專業解釋
              ，而非根據產品型錄進行解釋，其所為稅則解釋
              在國際間最具權威性，被告辯稱其結論錯誤，顯
              無可採。
            c 世界關務組織（WCO）秘書處對系爭貨物稅則分類
              之意見書，載明系爭貨物在技術上屬正溫度係數
              熱敏電阻（PPTC Thermistor），但有時被業界
              稱作自復保險絲（resettable fuse），故世界
              關務組織（WCO）HS Committee在作成系爭貨物
              稅則分類解釋時，已認知該解釋標的物即業界俗
              稱之自復保險絲（resettable fuse），而根據
              該認知依照HS Code解釋準則作成系爭解釋，其
              結論自屬正確。世界關務組織（WCO）為國際間
              解釋HS Code稅則分類之唯一權威組織，其對貨
              物應如何依照HS Code進行正確分類，最具專業
              性，被告主張系爭世界關務組織（WCO）見解違
              反HS Code，顯係出於對世界關務組織（WCO）專
              業性之錯誤認識。
            d 我國雖非世界關務組織（WCO）正式會員國，但海
              關進口稅則已賦予我國海關採取與世界關務組織
              （WCO）一致之稅則分類見解之義務。「中華民
              國海關進口稅則暨進出口貨品分類表合訂本」之
              「總說明」明文規定：「本書之貨品分類架構採
              用世界關務組織制定之國際商品統一分類制度（
              The Harmonized Commodity Description and
              Coding System．．．」「關於貨品號列及品目
              之劃分，及稅則號別之認定，應依據HS解釋準則
              及附則所載有關規定辦理。．．．」，並明定其
              應配合HS Code之修正而修訂。故由我國海關進
              口稅則係採用世界關務組織（WCO）所制定之HS
              Code追求與各國稅則分類一致之立法目的而言，
              我國海關稅則分類有採與世界關務組織（WCO）
              解釋一致之義務。
            e 另美、日、歐盟、法、韓等國海關對於系爭貨物
              之稅則分類決定書，均將系爭貨物歸列於第8533
              節電阻器類稅則，其分類見解亦經前述世界關務
              組織（WCO）解釋予以肯認。
          D 國內7家學術機構所出具之10份鑑定報告均證明系
            爭貨物均符合HS Code第8533節（A）（5）定義之
            熱敏電阻
          E UL、CSA、TUV等國際權威認證機構亦已對系爭貨物
            出具認證書，認定系爭貨物符合HS Code註解第8533
            節（A）（5）對熱敏電阻之定義。
          F 電子業界早已公認PolySwitch為高分子正溫度係數
            熱敏電阻（PPTC Thermistor或簡稱PPTC）。
      (2)被告認定系爭貨物為自復式保險絲所依據之各項證據均
        不足採：
        原處分所憑之系爭貨物原廠英文及日文型錄已載明系
          爭貨物為正溫度係數熱敏電阻，被告提出工研院電子
          工業研究所莊逸正工程師84年6月19日鑑定報告、國
          立成功大學電機系李嘉猷教授88年、89年兩件鑑定報
          告及90年1月2日復函及財政部關稅總局稅則處對系爭
          貨物所為之稅則分類解釋，辯稱系爭貨物並非熱敏電
          阻，惟該等鑑定報告之結論及論點，業經原鑑定人當
          庭予以否認：
          A 莊逸正工程師已於本院93年訴字第14號案件94年2月
            23日準備程序中表示，其84年6月19日鑑定報告之結
            論不正確。
          B 李嘉猷教授已於本院93年訴字第14號案件94年2月2
            日準備程序中澄清其鑑定報告及復函之論點係經被
            告錯誤引述。
          C 莊逸正工程師及李嘉猷教授已變更其在前述鑑定報
            告中之鑑定意見，被告引用該等報告否認系爭貨物
            屬正溫度係數熱敏電阻，顯然無據。
          D 另財政部關稅總局稅則處對系爭貨物所為之稅則分
            類解釋，由該解釋之內容觀之，可知該解釋乃根據
            前述莊逸正工程師之鑑定報告所作成，今該等鑑定
            報告之見解既已經鑑定人予以澄清，足證財政部關
            稅總局稅則處之解釋，顯屬錯誤，核不足採。
        被告作成原處分所憑之經濟部工業局91年7月15日工電
          字第09100224620號函，及國防部中山科學研究院91年
          8月7日（91）蓮茹字第10102號函，亦未記載任何對系
          爭貨物進行測試之紀錄，足證該兩單位並未對系爭貨
          物進行鑑定，而僅審閱被告所檢送之貨樣及型錄，此
          由國防部中山科學研究院覆函稱：「經查閱函內所附
          電子零件貨樣及其英、中文型錄影本」，益可證實，
          故該兩覆函根本不具參考價值。
        被告所稱歷年來財政部關稅總局稅則處所核定歸列第
          8536節之貨品計有(a)Safety Barrier、(b)Protect-
          ion Circuit Board、(c)Motor Protector、(d)The-
          rmal Protector、(e)Thermal Cut Off及(f)PolySw-
          itch。
          A 第(f)項解釋之標的即本案所系爭之PolySwitch熱
            敏電阻元件，該項解釋乃被告於88年11月10日第一
            件類似爭議案件發生後，於89年2月25日檢附前述
            工研院莊逸正於84年間所作之錯誤鑑定報告向稅則
            處申請解釋，並經稅則處根據該錯誤鑑定報告於89
            年3月9日所作成之解釋。該解釋乃根據業經原鑑定
            人莊逸正工程師承認結論錯誤之鑑定報告所作成，
            且該解釋之標的物及結論乃本案所審酌之爭點，故
            該解釋自不得作為認定系爭貨物稅則之證據方法。
          B 第(a)至(e)項解釋之貨品均由兩種以上之元件所組
            成，與系爭貨物為單一元件者不同，且不同產品之
            稅則分類本無參考價值，被告以對毫無關聯之貨品
            所為之稅則分類推論系爭貨物亦應歸入第8536節稅
            則，顯有違稅則分類應就系爭貨物本身之特性及功
            能加以認定之基本原則，所言核不足採信。
        被告另以Bourns及Littelfuse兩家公司均未稱其所生
          產之PPTC產品為熱敏電阻，並均以8536.30「其他電
          路保護器具」名稱申報進口為由，稱原告稱系爭貨物
          為熱敏電阻，顯有虛報貨名，惟由被告在其他訴訟案
          件所提出之Bourns及Littelfuse兩公司PPTC產品之型
          錄所載之UL、CSA、TUV認證書，可知該兩公司所生產
          之PPTC產品業經UL、CSA、TUV認證屬正溫度係數熱敏
          電阻，故該兩公司PPTC產品亦應依第8533節稅則申報
          進口，始屬正確，若其申報稅則錯誤，亦無要求原告
          比照辦理之理由。
        被告另提出美國MBO電子零件雜誌及總寶公司等廠商廣
          告，辯稱電子業界自始即將自復式保險絲及熱敏電阻
          區分成兩種不同之電子元件，然：
          A 「美國MBO電子零件雜誌」並非針對如何依HS Code
            分類之專業雜誌，毫無權威性可言。被告舉「美國
            MBO電子零件雜誌」不知名文章，綜觀其內容，僅在
            比較Resettable Fuse與傳統熔斷式Fuse之不同，並
            非被告所稱有記載任何美國電子業界認定自復保險
            絲屬保險絲一種之證據。
          B 被告所提總寶公司廣告，並非依據HS Code對其代理
            銷售之產品進行分類，例如：該廣告「主要代理銷
            售項目」將HS Code下歸屬單一節名之二極體分成
            整流二極體及突波二極體兩類、「其他代理銷售項
            目」5.Chip Components（各式貼晶片型元件）項
            下將歸屬HS Code不同節名之電容、電阻、電極體
            歸為一類。可知該廣告之產品分類乃根據該公司行
            銷需要進行分類，絕非如被告所指係根據HS Code
            進行產品分類。另由該廣告「其他代理銷售項目」
            3.NTC/PTC Thermistor（負/正溫度熱敏電阻）項
            下明列「Surge Protector Type（突波保護系統）
            」產品，足證該公司亦肯認熱敏電阻可作電路保護
            用途，此項被告自行提出之證據已推翻被告所為熱
            敏電阻不得作電路保護用途之錯誤主張。被告所提
            其他公司之廣告亦非依據HS Code分類對其產品進
            行分類，故該等廣告之分類方式均不得作為自復保
            險絲與熱敏電阻在HS Code下係不同產品之證據。
        被告提出錯誤事例誤導HS Code註解第8533節對電阻
          器之定義：被告辯稱二極體雖有非線性電阻之特性，
          但因具有整流之作用，並未被認定為非線性電阻器，
          已歸列於第8541節稅則，據以否認系爭貨物應歸列為
          第8533節之非線性電阻器。惟二極體依其設計特性原
          理，並非用以在電路中提供指定之電阻值使用，不符
          HS Code註解第8533節關於電阻器之定義（即「係導
          體。其功能為在電路中提供指定之電阻，例如限制電
          之流動量。其尺寸及形狀以及所用之材料差別甚大。
          」），故本質上即非電阻器，被告稱其有非線性電阻
          之特性，完全違反電子學知識。被告另以白熾燈泡與
          烤麵包機均為利用歐姆定律以電阻特性而設計之電器
          ，但不得歸類為電阻器為例，否認系爭貨物為非線性
          熱敏電阻器云云。事實上，白熾燈泡與烤麵包機均為
          由多數電子元件所組成之電氣器具，非如系爭貨物乃
          單一電子元件，自不會歸類為第8533節之電阻器（屬
          單一電子元件）。
    5.系爭貨物既屬正溫度係數熱敏電阻，其稅則應歸列於HS
      Code第8533節電阻器項下：系爭貨物既然符合HS Code第
      8533節（A）（5）關於熱敏電阻「因溫度而定之非線性電
      阻器，具有負或正的溫度係數」之定義，自應依HS Code
      解釋準則一，歸列於第8533節電阻器類稅則。縱認系爭貨
      物除得歸列第8533節電阻器類稅則外，因其具有電路保護
      功能，亦得歸列第8536.30目其他電路保護器具類稅則，
      因第8533節電阻器係以「名稱」分類，較第8536節以「種
      類」分類更具特殊性。故應依HS Code解釋準則三（甲）
      ，將系爭貨物歸入稅則更具特殊性之第8533節。世界關務
      組織（WCO）已作成正式解釋，將系爭貨物歸列於HS Code
      第8533.29目稅則。美、日、歐盟、法、韓等國海關，亦
      將系爭貨物歸列於HS Code第8533節稅則。
    6.原告從未隱匿型錄並提供被告不實型錄：財政部關稅總局
      所公佈之「一般通關須知」明訂：「貨物進口報關除應填
      報進口報單並應檢附下列文件，前三項為必要文件：1.發
      票或商業發票二份。2.裝箱單一份。3.提貨單或空運單影
      本。．．．5.型錄、說明書或圖樣：海關審查如有需要，
      得請納稅義務人提供。」實務上，海關亦未要求貨物進口
      報關時一定必須檢具型錄供海關查驗。事實上，原告進口
      系爭貨物多年，在88年11月10日第一件類似爭議發生前，
      無論係依C1或C3式報關，被告從未要求原告提供型錄，原
      告於88年11月10日進口當時，被告亦未要求原告提供型錄
      。原告於第一件類似爭議發生後，為向被告說明系爭貨物
      之特性，曾由原告代表在88年11月間曾主動提供原廠「
      Resistor Databook」及「電阻器產品手冊」（即「Resi-
      stor Databook」中文版兩份型錄給被告機關承辦人陳仁
      敦。為進一步澄清被告對系爭貨物之誤解，原告代表嗣後
      更兩次拜訪被告機關承辦人陳仁敦，分別提供前述系爭貨
      物UL、CSA、TUV認證書、UL1343Standard，以及簽署切結
      書，說明系爭貨物確屬正溫度係數熱敏電阻。原告嗣於財
      政部關稅總局對原告進行查帳及發文要求原告提供產品型
      錄後，兩次提供原廠「Polyswitch Resettable Fuse-
      Short Form」英文型錄，以澄清海關對系爭貨物之誤會。
      更在原告母公司為避免我國海關誤解而更新網站後，主動
      提供「Polyswitch Resettable Devices型錄」中文型錄
      ，以澄清被告對系爭貨物之誤會。原告並在第一件類似爭
      議之異議書中，檢附系爭貨物中文型錄「電路保護產品手
      冊」。另原告提供被告之「電阻器產品手冊」、「Resis-
      tor Databook」「Polyswitch Resettable Fuse-Short
      Form」「Polyswitch Resettable Devices型錄」4種版本
      中、英文型錄，對於產品規格、特性之說明皆與被告自行
      取得之中文「電路保護產品手冊」、日文「過熱保護素子
      製品目錄」及英文「Polyswitch Resettable Fuse型錄」
      一致，故絕無被告所稱事後一再更改型錄名稱及內容、否
      定行之多年之原始型錄之情事。又各種版本型錄封面之中
      、英文名稱雖有不同,但型錄所載之產品規格、特性皆具
      有正溫度係數功能，對產品特性之說明，皆符合HS Code
      註解第8533節（A）（5）對熱敏電阻之定義，故系爭貨物
      無論以「電阻器」、「可變電阻器」、「熱敏電阻器」或
      「自復元件」等名稱申報，皆應歸類於HS Code第8533節
      電阻器項下。熱敏電阻本來就具正溫度係數特性及過電流
      保護功能，原告提供於被告之4種版本中、英文型錄，均
      載明系爭貨物具有正溫度係數特性及過電流保護功能，完
      全符合對熱敏電阻之描述，並無不實可言。商業實務上，
      產品型錄會隨產品規格提升或研發新產品而不定期改版。
      型錄為廠商編印用以表彰突顯自己產品之商業文件。除非
      其中記載有何與事實相悖，否則何能隨意誣指廠商製作不
      實型錄。原告即原廠，並非一般代理進口商，被告所提出
      之系爭貨物中文型錄「電路保護產品手冊」即原告所製作
      ，原告提供被告之各種版本型錄，均屬原廠型錄，關於產
      品型號、特性、功能之描述，均與「電路保護產品手冊」
      相同，故被告誣指原告變造原廠型錄，顯與事實不符。型
      錄依據關稅法及關稅法施行細則，並非稅則分類之唯一依
      據，海關應依HS Code及行為時關稅法施行細則第6條所訂
      各項文件進行分類。
    7.原告依被告多年來所核定之貨名及稅則申報，並無海關緝
      私條例第37第1項虛報貨名之故意或過失：
      (1)系爭貨物屬正溫度係數熱敏電阻，應歸列第8533節稅則
        。系爭貨物自問世以來，在各國均以電阻器或熱敏電阻
        名稱及第8533節稅則申報，並在88年11月10日當事人間
        第一件類似爭議發生多年前，即獲UL、CSA、TUV等國際
        安規機構認證屬正溫度係數熱敏電阻元件，該認證結果
        並經刊載於系爭貨物多種型錄中（包含被告透過我國駐
        外單位蒐集取得之系爭貨物英文型錄「Polyswitch
        Resettable Fuse型錄」及日文型錄「過電流、過熱保
        護素子製品目錄」）。足證原告所申報之貨名及稅則，
        除係根據被告所核定行之多年之貨名及稅則外，並有各
        國海關分類結果、國際權威安規機構認證及各種鑑定報
        告等確切可信之依據，絕無被告所稱故意申報不實貨名
        、意圖逃漏關稅之情形。
      (2)系爭貨物在88年11月10日第一件類似爭議發生前，曾多
        次依據C3方式報關並經被告實際查驗貨物後，核定「電
        阻器（resistor）」貨名及第8533節稅則多年在案，原
        告依據被告核定行之多年之貨名及稅則為系爭進口申報
        ，當無虛報貨名、逃漏關稅之故意或過失可言。
      (3)系爭貨物為熱敏電阻，依HS Code註解第8533節（A）
        （5）屬HS Code所定義電阻器項下之非線性電阻器類，
        原告進口所申報及各種版本型錄所使用之「電阻器」、
        「熱敏電阻」、「可變電阻器」等名稱，在HS Code架
        構下，其稅則均屬第8533節電阻器，稅率均為零，並無
        如被告所指意圖藉使用不同貨名以逃漏關稅之情形。
　(二)被告主張之理由：
    1.關於原告稱：「被告違反行為時關稅法第14條第1項貨物
      放行後逾6個月稅則號別視為核定之規定」「被告未依財
      政部暨財政部關稅總局函令報請財政部核准，逕自變更系
      爭貨物行之多年之稅則號別，顯已違法」等語：
      (1)原告於88年11月10日向被告報運進口貨物乙批，原申報
        貨名為Resistor，稅則為第8533.21.00號，經被告查驗
        取樣送請國立成功大學電機工程系（下稱成大電機系）
        鑑定結果，來貨正確貨名應為Polyswitch Resettable
        Fuse。被告復據該校及海關駐美、日代表取得之原告原
        廠中、英、日文型錄，載明系爭貨物係針對傳統保險絲
        無法重複使用之缺點所設計出可自動回復、重複使用之
        Resettable Fuse。原告復故意隱匿不提供上開原廠型
        錄，反於事後提供另行製作之不實型錄，藉以欺瞞被告
        ，原告涉有虛報貨名，逃漏進口稅款情事，被告乃依海
        關緝私條例第37條第1項及第44條規定，處原告所漏進
        口稅額2倍之罰鍰並追徵所漏稅款。查原告於上開虛報
        案件發生後，仍變更貨名以Variable Resistor（可變電
        阻器）或Thermistor（熱敏電阻器）等名稱申報進口。
        該等涉案報單數量極多，自87年1月至91年3月即有1,000
        多筆，本件3批貨物係經被告查核結果發現申報不符之
        案件，當依法論處。經查相關案件業經最高行政法院
        駁回原告之上訴確定，該最終判決理由均認系爭貨物應
        歸列稅則第8536.30.00號項下，其虛報貨名事證明確，
        故被告依上述最高行政法院判決結果，予以論處，洵屬
        適法。
      (2)原告所稱財政部75年4月19日台財關字第7505338號等函
        令核示，海關發現進口貨物行之多年之稅則號別不適當
        ，擬變更時需先報財政部核定，目的係基於保障守法進
        口人之權益所訂之規定，其適用對象為純屬貨品稅則號
        別變更，且影響進口人權益之案件，並不包括虛報貨名
        ，逃漏稅款之案件。本案原告於91年3月以前進口之案
        件因涉有虛報進口貨物名稱（原申報Resistor，實到貨
        物為Resettable Fuse），又事後繳交不實之型錄資料
        ，經被告依海關緝私條例規定論處在案，自無上開函釋
        之適用。本件3批進口貨物乃係上開88年虛報案件發生
        後陸續進口，經被告查獲虛報貨名、數量之案件，惟兩
        者貨物相同、案情雷同，具備相關性及延續性，當無所
        謂須報請財政部核示始變更稅則之必要。
    2.關於原告稱：「財政部94年10月7日台財關字第094010157
      10號令既將系爭貨物改列至第8533節稅則項下，其已肯認
      系爭貨物為熱敏電阻（電阻器之一種）。」「系爭貨物屬
      『國際商品統一分類制（HS Code）註解』第8533節（A）
      （5）所定義之熱敏電阻（即『因溫度而定之非線性電阻
      器，具有負或正的溫度係數。』）」等語：
      (1)查財政部94年10月7日發布台財關字第09401015710令：
        「進口貨品正溫度係數熱敏電阻電路保護器（Polymeric
         Positive Temperature Coefficient（PTC）Thermis-
        tor Circuit Protectors），依其功能有時亦稱為自復
        式保險絲（Resettable Fuse），海關實務上歸列稅則
        第8536節項下之電路保護器具，經參據世界關務組織（
        WCO）調和稅則委員會（HSC）之稅則分類意見，改歸列
        第8533.29.00號『其他固定電阻器』，改列之稅則號列
        自本令發布日起之進口案件始適用之。」上開財政部令
        意旨，係參考世界關務組織（WCO）第34屆HS委員會有
        關所謂Polymeric PTC Thermistor稅則分類之意見，將
        海關長久以來核定稅則為第8536.30目之自復保險絲，
        改歸列稅則第8533.29目下。按我國非該組織之正式會
        員國，該組織所作之稅則見解，對我國而言，並無任何
        拘束力，況該屆HS委員會之決議，係根據美國泰科公司
        及美國海關片面不實之分類意見，以「PTC Thermistor
        」非「Resettable Fuse」為貨名，依海關進口稅則解
        釋準則三（甲）規定予以歸類於8533節「電阻器」下。
        而其理由為，該貨「嚴格而論，非為保險絲」，並未考
        慮該貨縱非第8536.10目「熔絲裝置」，依國際商品統
        一分類制度註解「本節（第8536節）包括供防止電路過
        載之其他裝置」之詮釋及海關進口稅則解釋準則一規定
        ，自復保險絲仍可歸入第8536.30目「其他電路保護器具
        」項下。何況，該屆委員會主席Mr. D BECK為美國籍，
        於本件稅則解釋案未予迴避，故其所作成歸入第8533節
        稅則見解，甚為偏頗，向未為各級行政法院所採據。WCO
        之稅則見解向僅供我國分類之參考，蓋因我非其會員國
        ，無法直接參與討論，故我國「中華民國海關進口稅則
        、輸出入貨品分類表合訂本」及相關法律，並無任何應
        遵照WCO稅則意見之相關規定。本案財政部採據WCO之分
        類意見而變更稅則，非依行為時關稅法第13條第1項及
        同法施行細則第7條第1項第2款規定依原廠型錄認定稅
        則，完全係美國一再施壓所致，此揆諸經濟部國際貿易
        局「台灣泰科電子股份有限公司進口自復式保險絲彙總
        大事紀」及我國常駐世界貿易組織代表團、駐美國代表
        處經濟組函文內容，至臻明確；上開資料顯示，美國政
        府自92年初一再干預本案之進行，包括認定本案「屬市
        場進入障礙，將提雙方貿易諮商會議討論」，及數度在
        WTO「指控我國違反GATT 1994年第2條」，並威脅將「
        訴諸爭端解決」等，於此情形下，財政部基於政策性特
        別考量，並謀解決有關爭議，始不得不發布公告變更系
        爭自復保險絲行之多年歸列第8536節之稅則號別。次查
        上開財政部令所稱之貨品為「正溫度係數熱敏電阻電路
        保護器」並非「正溫度係數熱敏電阻器」，依其文義，
        前者係利用正溫度係數熱阻之原理（按「正溫度係數」
        即指電流增加，溫度及電阻隨之上升之意）所製成之電
        路保護器，其功能「有時亦稱為自復式保險絲」，而後
        者僅為一般之熱敏電阻器，兩者仍有不同；換言之，該
        令仍認定系爭貨物係為電路保護器─自復保險絲。準此
        ，海關長久以來核定稅則為第8536.30目「其他電路保
        護器具」下，原無不妥。再者，該令後段載明：「．．
        ．改列之稅則號列自本令發布日起之進口案件始適用之
        。」不溯及既往乃立法原則，是屬立法權範疇，行政機
        關基於行政權，本於稅率變動不溯及既往原則，故發布
        日前之進口案件，仍應由海關依發布前行為時之原核定
        稅則稅率辦理，以符法律安定性。此稅則稅率變動不溯
        及既往原則，乃係援引行為時關稅法施行細則第2條：「
        本法或海關進口稅則遇有修正時，其條文或稅率之適用
        ，依下列規定：一、進口貨物，以其運輸工具進口日為
        準．．．。」之立法精神。本件係屬上開變更稅則令發
        布日前發生之案件，自無該令適用之餘地。又按實體從
        舊、程序從新及不溯及既往乃為行政法適用之一般原則
        ，除各行政法規定有「從新從輕」原則之明文如稅捐稽
        徵法第48條之3、社會秩序維護法第3條等規定外，違規
        行為仍應依行為發生時之法律審究論處。經查關稅法及
        海關緝私條例等法律並無從新從輕原則之條文規定，準
        此，本件原告原申報貨物名稱為Polyswitch Device （
        PTC Thermistors Variable Resistor），原申報稅則
        為第8533.40.00號，且來貨進口日期均發生在上開財政
        部令發布日前，自無該函令適用之餘地。
      (2)至原告稱：「被告自行蒐集之系爭貨物原廠英文及日文
        型錄均已載明系爭貨物屬HS Code註解第8533節（A）（
        5）所定義之熱敏電阻」乙節：
        根據原告原廠中、英、日文型錄所載，系爭貨物名稱
          應為「Polyswitch自復保險絲」─依被告取得原告匿
          不提供之中文「電路保護產品手冊」封面標示之貨物
          名稱：「Polyswitch Resettable Fuse自復保險絲」
          、功能：「短路及過載電流的保護器」、材料：「
          Polymer based PTC」、特性：「短路及過載原因排
          除後自動回復，無需人為更換」、應用範圍：「各種
          電子產品設備如電腦及電腦周邊設備、電池組、馬達
          、通信系統、音響器材、電源供應器及電子控制電路
          保護等」，其第1頁「概述」：「以前電子設備使用
          傳統保險絲作過電流保護，但僅能保護一次，燒斷了
          便需要更換，且常會因為開機或插拔等動作所產生的
          surge current（突波電流）導致保險絲不正常燒燬
          。瑞侃公司（原告前身）位於美國加州矽谷園區所研
          發出的產品〝polyswitch〞自復過電流保險絲能讓您
          重複使用而無須更換，．．．」「polyswitch元件主
          要是由特殊處理過的聚合樹脂（Polymer）及導體（
          Conductive）組成，在正常操作下，Polymer緊密的
          將導體束縛在結晶狀的結構內，構成一個低阻抗的鏈
          鍵（此時電流可導通）。因阻抗相當低，所以線路上
          流經Polyswitch元件的電流所產生的熱能小，且不會
          改變聚合樹脂的晶狀結構，然而，當異常電流（指突
          波高電流）發生時，導體上所產生的熱，便會將聚合
          樹脂由結晶變成膠狀，在此狀態下，被束縛在聚合樹
          脂上的導體便會分離（即因聚脂過熱膨脹而斷裂），
          導致阻抗迅速提高而限制了異常的電流流過Polyswi-
          tch元件（令電路形同開路狀態，而得以防護設備免於
          損壞）。當異常原因消除後，導體鏈鍵又重新建立恢
          復成低阻抗。」證諸來貨確為電路保護之自復保險絲
          。又被告為慎重計，曾委請海關駐美、日代表代為查
          核蒐集原（英）文「Polyswitch Resettable Fuse
          型錄」及日文「過電流過熱保護素子產品目錄」，其
          所載之貨名亦均為「Resettable Fuse」。原告所稱
          ，來貨為熱敏電阻，顯非事實，委不足採。
        系爭貨物經工研院電子工業研究所、成大電機系、經
          濟部工業局、國防部中山科學研究院鑑定結果，為短
          路及過載電流之電路保護器自復保險絲─查相同貨物
          Polyswitch 自復保險絲MiniSMDC 100-02及SRP175S
          兩型，於88年11月25日經成大電機系鑑定為短路及過
          載電流保護器之自復保險絲；另不同規格之SRP200、
          SRP175兩型，於84年9月11日經工研院電子工業研究
          所鑑定結果「．．．確定其具有正溫度係數特性，但
          其電阻值極微小，可確定難以在電路上當電阻使用。
          ．．．依實驗判定其為過電流保護元件或保護器，而
          非電阻元件。」；經濟部工業局亦於91年7月15日工
          電字第09100224620號函略稱：「．．．其主要功能
          係將阻抗提高以限制電路中因短路或突波電壓所造成
          的異常電流，而達到保護電子裝置等產品免於損壞之
          目的．．．」；國防部中山科學研究院91年8月7日（
          91）蓮茹字10102號函指稱：「經查閱函內所附電子
          零件貨樣及其中、英文原廠型錄影本，該類零件其功
          能、用途，宜歸類為電路保護器之自復式保險絲類。
          」上述各鑑定報告書，其鑑定結果均與上開中、英、
          日文型錄所載名稱及內容完全相符。而原告所舉之數
          份「鑑定報告」資料，係事後自行檢取貨樣及事後變
          更製作不實之「Polyswitch產品手冊」（標有熱敏式
          可變電阻名稱），未經由被告逕自送請工研院電子工
          業研究所、嚴慶齡工業發展基金會、國立台灣科技大
          學等機構鑑定，有誤導鑑定機構作成錯誤之判定，其
          鑑定結果不具公正性及正確性，自不待言。且該數份
          測試、檢驗報告內容有相互抄襲，前後矛盾之處，譬
          如該工研院電子工業研究所測試檢驗報告稱系爭貨物
          用於測量溫度，惟遍查前開型錄所載內容並無溫度控
          制或量測之功能。至於嚴慶齡工業發展基金會之檢測
          報告書與國立台灣科技大學之檢測與分析報告，竟一
          致述稱：「Polyswitch可應用於過熱／過載保護、溫
          度測量、溫度警報、溫度控制，異於可用於過熱／過
          載保護的電路保護器。．．．該具熱敏電阻特性之
          Polyswitch元件應屬於一種可變電阻器，且其特性及
          應用領域與電路保護器有別，兩者相較，不宜歸入電
          路保護器類別。」幾乎一字不差，其有相互抄襲行為
          ，殊不無可議。況該兩份報告既稱「可應用於過熱／
          過載保護」，卻又謂「其特性及應用領域與電路保護
          器有別」，顯有前後矛盾之處。而財團法人台灣電子
          檢驗中心之測試報告，僅說明系爭貨物具有熱敏電阻
          正溫度係數之基本特性，對於貨品名稱並未作明確界
          分。上述報告竟將具有正溫度係數（Positive Temp-
          erature Coefficient）電阻特性之自復保險絲誤判
          為「正溫度係數熱敏電阻」，若依此錯誤邏輯，則另
          一電路保護元件「避雷器」（Lightening Arrester）
          ，亦係利用非線性電阻之特性所製成將雷擊及突波引
          起的高電壓抑制降低之電路保護器，豈可不顧其真正
          電路保護用途，僅因其具非線性電阻特性，即率爾認
          定其亦屬「非線性電阻器」類而歸列稅則第8533節。
        原告所附之證據原廠英、日文型錄，即明白標示系爭
          貨物名稱為「Resettable Fuse」─查原告原證11英
          文「Polyswitch Resettable Fuse型錄」第2頁：「A
           Polyswitch resettable fuse is a polymeric PTC
          （positive temperature coefficient）device.As
          a series element in a circuit,a PTC device pr-
          ovides overcurrent protection by going from a
          low-resistance state to a high-resistance sta-
          te in response to an overcurrent.」即載明來貨
          自復保險絲係應用「正溫度係數（PTC）」之物理特
          性所製成過電流（Overcurrent）之電路保護器。原告
          原證12日文「過電流、過熱保護素子製品目錄」，亦
          敘明來貨係為可重複使用之保險絲。原告僅因系爭貨
          物具有正溫度係數之物理特性，即稱其為所謂「高分
          子正溫度係數熱敏電阻」，並一再辯稱系爭自復保險
          絲乃為商業促銷之「廣告名詞」，殊有未洽。又原告
          辯稱來貨經國外「認證機構」認證為熱敏電阻云云，
          查該所謂國外認證機構僅係為安規檢測機構，屬財團
          法人私人單位，非財政部核定之鑑定機構，其所為之
          「認證」是否屬實，無從查證，且該「認證」多採原
          告片面說辭，尚難採信。復據電子網站有關Resetta-
          ble Fuse之定義（91年10月29日下載）係為「傳統的
          主機板上有供鍵盤及USB埠使用的保險絲以防止過電流
          或短路。這些保險絲是焊接在主機板上，當保險絲損
          壞時（作為保護主機板之用），使用者無法進行更換
          ，而主機板也將無法使用。藉由可重新設定的保險絲
          ，主機板可以在保險絲保護的情況下回復到正常的運
          作。」，再參據陳慧芬譯自國外「Polyswitch在USB
          過電流保護上的應用」一文，系爭貨物顯然與熱敏電
          阻或可變電阻為全不相同之電子元件。再者，原告使
          用「Polyswitch」之商標，即意謂系爭貨物係以聚合
          樹脂（Polymer）材料製成之具有開關（Switch）特
          性（正常電流通過時為ON，異常突波電流時為OFF）
          之電路保護器。原告捨真正名稱「自復保險絲」不用
          ，改謂為「高分子正溫度係數熱敏電阻」，有違上述
          事實，不足採信。
        原告引據WCO、美、日、韓、法及歐盟海關函文，辯
          稱系爭貨物應歸類稅則第8533節「電阻器」範疇乙節
          ，查是類解釋函，均係原告海外公司於88年虛報案件
          發生後，以「可變電阻（Polyswitch）」、「Resis-
          tor（Thermistor）」或「Polymeric PTC（Positive
           Temperature Coefficient） Thermistor Devices
          」等產品名稱向上述國家海關申請稅則歸列，而非以
          原始型錄所載之名稱「Polyswitch Resettable Fuse
          」申請解釋，故其所作成之釋文本屬錯誤，亦不得拘
          束我國海關之認定。且查日、韓海關核列稅則為第85
          33.40目，歐盟、法國海關核列稅則為第8533.21目，
          美國海關則核列稅則為第8533.29目，有不一致情形。
          而WCO之解釋則完全抄錄美國海關之釋文，如前所述
          。本案系爭貨物依原廠型錄所載，係利用正溫度係數
          之物理特性（即電流或溫度增高，電阻隨之增加），
          所製成泛用於各種電子產品設備中作為短路及過載電
          流之「電路保護器」（Circuit Protection Devices
          ），非用於感測、控制溫度之熱敏電阻，自應歸入稅
          則第8536節下第8536.30.00號「其他電路保護器具」
          項下。上述國家海關之釋文將其歸入稅則第8533節無
          電路保護功能之「電阻器」範圍，顯已違反貨品稅則
          分類之相關規定，不足採據。
        電子業界自始即將系爭貨物自復保險絲、熱敏電阻及
          可變電阻界定為不相同之電子元件－原告美國原廠瑞
          侃公司（原告前身）自1980年代即利用此聚合樹脂（
          Polymer）之正溫度係數特性研發過載電流之電路保護
          器，並使用Polyswitch為商標，因其可重複使用，故
          以Resettable Fuse為名，行銷全球。目前此類以Po-
          lymer材料為主之PTC自復保險絲（電子業者又有稱為
          Resettable PTC Fuse）除原告有產製外，尚有Bour-
          ns（柏恩氏）公司及Littelfuse（陸特）公司等保險
          絲專業製造商；惟該兩公司均未認為其所生產之PTC
          自復保險絲即為PTC熱敏電阻，此觀諸台灣柏恩氏（
          Bourns）電子公司於進口報單第ＣＡ／90／570／918
          79號正確申報貨名「Resettable Overcurrent Prot-
          ectors : Multi Fuse」及正確稅則第8536.30.00號
          自明。此外，另有5家公司進口類此貨物亦誠實申報
          貨名為Resettable Fuse ，稅則為第8536.30.00號，
          按稅率7.5%繳稅放行。原告卻指稱將該兩公司產品PTC
          自復保險絲送請認證機構認證結果亦為熱敏電阻云云
          ，其顯與柏恩氏公司誠實申報貨名為自復保險絲之事
          實不相符，殊不足採。復查國內電子業界亦自始將自
          復保險絲、熱敏電阻及可變電阻界定為原理、功能、
          用途均不相同之電子元件；美國MBO電子零件雜誌於介
          紹全球各廠牌保險絲之專文中，即明白指出電路保護
          用之保險絲種類涵蓋Resettable PTC Fuse。從而原
          告所舉國外認證機構之所謂「安規標準」認證書，核
          與上開中外電子業界認定自復保險絲與可變電阻器或
          熱敏電阻為不相同之電子元件此事實，顯然有別，要
          無足採。
        依電學理論，系爭貨物與熱敏電阻無論其材料、作動
          原理及應用範圍，兩者核屬不同之電子元件─依據前
          開成大電機系鑑定書所述，熱敏電阻較諸系爭過電流
          保護器之Polyswitch自復保險絲，兩者不唯於材料構
          成上根本不同，其作動原理與應用範疇更相迥異。亦
          即前者係由陶瓷半導體氧化物燒結而成，而後者則係
          以特殊處理過之高分子聚合樹脂為基礎摻雜導體所製
          成之聚脂體元件。又前者乃基於遷移金屬元素於週溫
          變化時因其中不同原子價離子相互於結晶格子點間移
          動而致電阻變化，然後者卻係當過載發生急遽增加之
          異常電流時，因生熱溫度瞬間上升令高分子聚合樹脂
          過熱膨脹，由結晶狀轉變成膠狀狀態，導致束縛於其
          上之導體鍊鍵斷裂分離，繼而迅速大幅提高阻抗，形
          同開路狀態。此外，熱敏電阻器泛用於精度要求不高
          之溫度量測或控制，而系爭貨物則泛用於電池組、通
          訊系統、音響器材、電源供應器與電腦及其週邊等多
          種電子產品設備中，充作短路及過載電流電路保護器
          之自復保險絲。據上觀之，兩者確分屬不同之電子元
          件。至於原告所舉經濟部技術處出版之報告，經查係
          經濟部委託財團法人工業技術研究院所製作之「電阻
          器產業現況與趨勢專題調查」，其撰寫人與原告原證
          40「新通訊」雜誌2001年9月號「台灣PPTC產業發展
          概況」之著作人均為同一人林志勳；該兩篇介紹性文
          章均係引用原告提供之資料，將系爭貨物歸為PPTC熱
          敏電阻，純屬個人見解之私文書，並無參考價值。此
          兩篇文章論述之觀點，業由經濟部工業局及國防部中
          山科學研究院出具之公函加以推翻。
        系爭貨物既為短路及過載電流之電路保護器，自宜歸
          列稅則第8536節下，海關進口稅則第85章「電機與設
          備及其零件」，除第8505節「電磁鐵」依材質分類外
          ，餘均以其功能特性及用途為主要分類標準，此揆諸
          原告88年虛報案件財政部台財訴字第0901354823號訴
          願決定書所為之內容至明。準此，白熾燈、電阻加熱
          器及二極體均為電學理論上之非線性電阻，然其稅則
          號別仍應依其特定之功能用途予以歸類：照明用之白
          熾燈歸入第8539節，烘烤用之電阻加熱器歸入第8516
          節，至整流用之二極體則歸入第8541節。系爭自復保
          險絲則係應用正溫度係數電阻之物理原理，所製成短
          路及過載電流之電路保護器，自應歸入第8536節。原
          告強將系爭貨物歸列於稅則第8533節下，論理顯有不
          足。
    3.原告復稱：「被告認定系爭貨物為自復保險絲所依據之各
      項證據均不足採」乙節：
      (1)查本件原核定所憑之系爭貨物原廠中、英及日文型錄已
        載明系爭貨物為自復保險絲，且前開財政部令亦不否認
        系爭貨物亦稱為自復保險絲，是類事證具如前述。
      (2)至於原告所聘請之鑑定人莊逸正於84年間曾受被告委鑑
        系爭貨物，當時莊逸正並未要求要作多高溫度，因此其
        作比常溫高一點及低一點等語，此並非指被告有提供任
        何不實資料，其亦未否認當時所作鑑定之正確性，原告
        指莊逸正已於94年2月23日本院93年訴字第14號案件準
        備程序中，證述其84年6月19日鑑定報告，乃根據被告
        所提供之不完整資訊云云，核與事實不符。何況本件所
        據之主要鑑定意見是原告進口與系爭貨品相同貨品因稅
        則爭議，經被告送請成大電機系鑑定（鑑定人為李嘉猷
        教授）之鑑定意見，莊逸正於84年所作之鑑定意見係供
        參酌，即令對莊逸正於84年所作之鑑定意見有質疑，亦
        不足以推翻系爭貨物為Polyswitch Resettable Fuse（
        自復保險絲）之認定。另李嘉猷教授陳述正溫度熱敏電
        阻材料一般是使用鈦酸鋇陶瓷製品，但是目前電機的發
        展很大，並無限定正溫度係數熱敏電阻一定是鈦酸鋇陶
        瓷製品等語，並非謂其受被告委託所鑑定之原告進口貨
        品為熱敏電阻，何況李教授上開陳述係於94年2月2日所
        作，距其88年所作之鑑定已有數年，以現代科技發展之
        迅速，現在所謂「目前電機的發展很大，並無限定正溫
        度係數熱敏電阻一定是鈦酸鋇陶瓷製品」，未必指88年
        當時也是「並無限定正溫度係數熱敏電阻一定是鈦酸鋇
        陶瓷製品」，原告以「目前電機的發展很大，並無限定
        正溫度係數熱敏電阻一定是鈦酸鋇陶瓷製品」之語，主
        張李教授認以正溫度係數熱敏電阻材料是以鈦酸鋇陶瓷
        材質所製作，本案產品係以高分子聚脂體材質所製作為
        由，否認本案產品為正溫度係數熱敏電阻之鑑定意見乃
        過時見解，殊有誤會。反而李教授同時陳述Polyswitch
         Resettable Fuse相對於Thermistor難謂得稱同物異名
        或其他類之可變電阻，據在電機電子權威雜誌上，原告
        發表文章及美國專利局公告原告專利文件，原告宣稱是
        過電流保護器，並不具有熱敏電阻所具有的溫度感測、
        溫度控制及溫度補償功能，自復保險絲與電阻器在電子
        學內不能等同，更可證明系爭貨物非熱敏電阻。
    4.關於原告稱：「系爭貨物既屬正溫度係數熱敏電阻，其稅
      則應歸列於HS Code第8533節電阻器項下。」乙節：
      (1)查「關稅依海關進口稅則，由海關從價或從量徵收。」
        為行為時關稅法第3條第1項前段所明定，我國海關自78
        年起對進口貨品之稅則分類即採行WCO（關稅合作理事
        會前身）編訂之「商品名稱及編號調和制度」（The
        Harmonized Commodity Description and Coding Sys-
        tem），中文名稱定為「國際商品統一分類制度」，舉
        凡進口貨物之稅則分類悉依據海關進口稅則解釋準則、
        類、章註及相關註解之規定辦理。按海關進口稅則解釋
        準則規定：「海關進口稅則貨品之分類應依下列原則辦
        理：（準則）一、．．．其分類之核定，應依照稅則號
        別所列之名稱及有關類或章註為之，．．．」，是以「
        依照稅則號別所列之名稱」乃核定稅則號別之優先適用
        規則。次查系爭貨物所牽涉之貨名計有電阻器、可變電
        阻器、熱敏電阻及自復保險絲等，倘為前三項之貨品可
        歸類稅則第8533節，如為後者則適用稅則第8536節。依
        「國際商品統一分類制度註解」（下稱HS註解）中文版
        對於稅則第8533節「電阻器（包括變阻器及電位計）」
        及第8536節「電路開關、保護電路或連接電路用之電氣
        用具（例如：開關、繼電器、熔絲、突波遏止器、插頭
        、插座、燈頭、接線盒），其電壓未超過1000伏特者。
        」中有關上揭貨物之詮釋為：
        電阻器（Resistor）：係導體，其功能為在電路中提
          供指定之電阻，其所用之材料可以金屬（條型或線狀
          ，常捲於線軸上）或以桿狀炭素或碳化矽、金屬或金
          屬氧化物薄膜製成。此類電阻器歸列稅則第8533.10至
          8533.29目。
        可變電阻器（Variable Resistor）：附有滑動接觸
          或有其他裝置以便隨意改變電路中之電阻值，包括滑
          線可變電阻器、水力變阻器及自動變阻器等。是類可
          變電阻器歸列稅則第8533.31至8533.40目。
        熱阻器（Thermister）：因溫度而定之非線性電阻器
          ，具有負或正的溫度係數（通常裝在玻璃管內），歸
          列稅則第8533.40.00號。
        電路保護用之熔絲裝置及自動斷路器分別歸屬稅則第
          8536.10及8536.20專目。熔絲、自動斷路器以外之其
          他電路保護器（Other Apparatus for Protecting
          Electrical Circuits）屬「供防止電路過載用之其他
          裝置」，歸列稅則第8536.30.00號。依照歷年來財政
          部關稅總局稅則處（下稱稅則處）所核定之此類貨品
          有：（ａ）由二極體及電阻器構成之Safety Barrier
          ，為一保護電路之介面安全器具、（ｂ）Protection
          CircuitBoard（電池組用之電路保護板）、（ｃ）
          Motor Protector（馬達過溫過電流保護元件）、（
          ｄ）Thermal Protector（繞組過熱保護器）、（ｅ
          ）Thermal Cut Off（過溫保護器）及（ｆ）Polysw-
          itch Resettable Fuse（自復保險絲，即系爭貨物）
          ．．．等電氣產品。上述貨物均為用於電路中，防止
          電流過載，適時中斷或降低電流通過，以保護電路免
          於燒壞之電路保護器具。
      (2)根據被告所取得系爭貨物之中、英、日文型錄（即上開
        中文「電路保護產品手冊」、原文「POLYSWITCH RESE-
        TTABLE FUSE型錄」及日文「過電流過熱保護素子產品目
        錄」）內容，已明白標示系爭貨物之名稱為短路及過載
        電流之保護器─「自復保險絲」，為泛用於各種電子產
        品設備，充作短路及過載電流之電路保護器（Overcur-
        rent Circuit Protector），自應核列稅則第8536.30
        .00號項下。來貨並非原告所稱之熱敏電阻器，當無稅則
        第8533節之適用；亦非原告所稱表面上可同時歸列於稅
        則第8533節電阻器及8536節電路保護器時，應依準則三
        （甲）規定而優先歸入稅則第8533節下；蓋依準則一、
        後段另規定：「此等稅則號別或註內未另行規定者，依
        照後列各準則規定辦理。」顯見準則一至六之分類規則
        在適用上有其先後順序，準則一之規定不適用時，始得
        依照後列各準則規定辦理分類，不得在分類時同時適用
        準則一及準則三（甲）規定。系爭自復保險絲屬熔絲、
        斷路器以外之電路保護器，稅則第8536.30.00號已明列
        「其他電路保護器具」，自應優先適用準則一「依照稅
        則號別所列之名稱」而歸入上述稅則號別項下。原告一
        再誤引準則三（甲）作為判定系爭貨物稅則分類之最主
        要依據，顯然不瞭解海關進口稅則之分類架構與編列原
        則，其分類見解顯屬誤謬。
      (3)次查系爭貨物具有可自動回復、重複使用之特性，此與
        稅則第8536.10目「熔絲裝置」即熔絲之原理特性並不
        相同（按，熔絲依HS註解之解釋為：「通常係以裝有（
        或可裝入）保險絲之裝置組成。插入電路中後，如電流
        危險地增加，熔絲即熔化而將電流切斷。」）。稅則處
        根據原告「電路保護產品手冊」及成大電機系之鑑定結
        果，認系爭貨物自復保險絲為過載電流之電路保護器，
        而核釋歸入稅則第8536.30.00號項下，核與被告之認定
        完全一致，此有被告89年2月25日（89）北關字004號「
        進口稅則分類疑問及解答」附卷可稽。
      (4)依據上開ＨＳ註解有關「電路保護器」之詮釋係：「供
        防止電路過載用之其他裝置」，揆其意旨，凡用於電路
        中，防止電流、電壓過載以保護電路免於燒壞之電路保
        護器具均屬之。復依稅則處提供之資料，WCO及美國海
        關將有電路保護功能之類似貨品如Surge Suppressor（
        突波遏止器）、Automatic Reset Harness Protector
        （自動回復保護器）、Motor Protection Switch（馬達
        保護開關）．．．等電子元件，均歸入稅則第8536.30
        目下；再參據該處前述歷來是類貨物之分類紀錄，證諸
        除熔絲與自動斷路器外，舉凡具有符合上開註解所述「
        供防止電路過載用」之各式保護器具，不問其產品名稱
        、構成材料及作動原理（中斷或降低電流通過）為何，
        均得歸入稅則第8536.30目下。末查依HS註解列示之其
        他電路保護器中，「限壓器」及「突波遏止器」均無「
        中斷電流」之功能，原告辯稱電路保護器必須具備切斷
        電流之特性，顯係曲解HS註解之原意，不足採據。系爭
        自復保險絲依「電路保護產品手冊」所載，完全符合註
        解之詮釋，自當歸列稅則第8536.30目下。
    5.關於原告稱：「原告從未隱匿型錄並提供被告不實型錄。
      」乙節，查行為時關稅法第13條第1項規定：「進口報關
      時，應填送貨物進口報單，並檢附提貨單、發票、裝箱單
      及其他進口必須具備之有關文件。」及同法施行細則第7
      條第1項第2款規定：「本法第13條第1項所稱其他進口必
      須具備之有關文件，指下列各款文件：．．．二、查驗估
      價所需之型錄、說明書、仿單或圖樣。．．．」海關為審
      核進口貨物價格及核定正確稅則需要，往往要求進口人提
      供進口貨物之原廠型錄或說明書以為驗估分類之依據。根
      據葉雅極所著「關稅驗估理論與實務」第111頁所述：「
      型錄（Catalogue）是登錄貨品之外型及名稱、廠牌、型號
      、能量及性能、特徵之商業文件，俾閱讀者正確認識貨品
      ．．．在商業銷售及海關查驗上均甚為重要。原廠型錄其
      製作之動機純良，絕對可信，海關所需注意的是變造之型
      錄。變造之型錄出之於中間商人之手，或為供應商或為進
      口商，其目的不外欺騙購買者或海關，．．．」，按一般
      進口商通常均能配合海關之要求，於貨物通關時檢附型錄
      供參，海關對是類案件即於驗憑型錄內容核定進口貨物稅
      則後徵稅放行；惟當進口人因故無法提供型錄，以致海關
      無法就進口貨物名稱、功能、用途為判定時，海關始考慮
      取樣委請財政部核定之權威鑑定機構鑑定。否則，不問有
      無型錄悉數逐案送請鑑定，將費時耗力，又延誤通關，徒
      增民怨，實無必要，此乃上開法條明定型錄、說明書為「
      報關時應檢附之其他進口必須具備之有關文件」之意旨所
      在。易言之，進口貨物之原廠型錄，係海關作為驗估分類
      之首要依據，原告辯稱仍應參考各種可得之證據資料，甚
      且越俎代庖，取而代之，顯然曲解法令，核不足採。經查
      原告首件被被告查獲虛報貨名案件發生於88年11月10日，
      原告於查驗時匿不提供原廠型錄-即上開「電路保護產品手
      冊」供參，事隔數日後方陸續補送所謂「電阻器產品手冊
      」及「Resistor Data Book」兩份中、英文「型錄」，其
      印刷粗糙、單頁且內容不全，顯為臨時倉促所作，其非原
      廠型錄至為明確。又當時被告並未責其提供所謂「國外安
      規機構之認證書」及「切結書」等文件，蓋此類文件均非
      上開關稅法施行細則第7條規定之進口驗估必須具備之文件
      ，原告當時亦未提供上述文件，所稱曾提供「認證書」及
      「切結書」云云，顯係事後彌縫卸責之詞，與事實完全不
      符。一年後原告始再提出較為「完整」之英文版「Polys-
      witch Resettable Device」及中文版「Polyswitch產品手
      冊」兩份「型錄」，連同前述已提供之「型錄」共計有4種
      ，均係事後變更製作，其記載之名稱一再變更，有「電阻
      器」、「可變電阻器」、「熱敏電阻器」及「自復元件」
      等，核與被告取自成大電機系鑑定人李嘉猷及海關駐外代
      表所蒐集之中、英、日文原廠型錄大不相同，顯有欺瞞不
      實行為，故該事後製作之不實型錄不足為據。
    6.關於原告稱：「原告依被告多年來所核定之貨名及稅則申
      報，並無海關緝私條例第37條第1項虛報貨名之故意或過
      失。」乙節，查原告於88年11月10日進口與本件相同之貨
      物（報單第CA/88/050/06611號），因涉有繳驗不實型錄
      資料，虛報貨物名稱，逃漏進口稅款情事，經被告依法核
      處在案。復查原告於上開虛報案件發生前所進口相同貨物
      均虛報貨名為電阻器，嗣後仍變更貨名以可變電阻器或熱
      敏電阻等名稱申報進口。該等涉案報單數量頗多，自87年
      1月至90年10月即有1000多筆，其中絕大部分通關方式為
      「C1」免審免驗。訴訟理由辯稱原告多年來即以相同貨名
      、相同稅則申報，並經被告核定無誤在案乙節，查前揭涉
      案貨物中僅有極少數（約佔全數報單之1%左右）以「C3」
      應審應驗方式通關經被告抽驗後核放，該少數經抽驗核放
      者，乃屬各該次報運行為有無違法之問題，要難執為認定
      本件報運進口貨物亦無虛報之行為，是被告對本件科處罰
      鍰，核與公法上信賴保護原則並無違背，此觀諸行政法院
      （現改制為最高行政法院）77年11月11日77判1945判決意
      旨自明。次按行政法院55判160判例略以：「按報運貨物
      進口或出口，以高稅率之貨物申報為低稅率之貨物者，即
      屬海關緝私條例第22條第4款（現行第37條第1項第1款）
      所規定違法漏稅之行為。．．．自應予以處罰。」上開虛
      報案件原告原申報進口貨物名稱有「電阻器」「可變電阻
      器」「熱敏電阻器」等，其稅率為FREE，惟經被告查核結
      果，實到貨物為「自復保險絲」，稅率為7.5％，揆諸上
      揭判例要旨，自不能免罰。本件3份報單貨物名稱申報為
      Polyswitch Device （PTC Thermistors Variable Resi-
      stor)，稅則申報為第8533.40.00號，屬虛報貨名之緝案
      ，是以被告依海關緝私條例第37條第1項規定論處，洵屬
      適法妥當。
　　理  由
一、原告起訴後，被告代表人先後變更為王次朗、許盧節英，業
    經分別具狀聲明承受訴訟，合先敘明。
二、原告主張：財政部94年10月7日台財關字第09401015710號令
    已肯認系爭貨物為熱敏電阻（電阻器之一種），此解釋性行
    政規則，應溯自母法即海關進口稅則生效時予以適用，足證
    原告申報POLYSWITCH DEVICE（PTC THERMISTORS VARIABLE
    RESISTOR）及第8533.40.00號稅則，並無錯誤，更無虛報漏
    稅之意圖。系爭貨物屬國際商品統一分類制度（HS Code）
    註解第8533節（A）（5）所定義之熱敏電阻，此有系爭貨物
    原廠英文及日文型錄、經濟部技術處電阻器產業現況與趨勢
    專題調查報告、世界關務組織（WCO）及美、日、歐盟、法
    、韓等國海關對系爭貨物之稅則核定解釋、學術機構之鑑定
    報告及國際權威認證機構出具認證書等為證。而被告認定系
    爭貨物為自復式保險絲所依據之各項證據均有錯誤及顯著瑕
    疵，自不足採。原告依被告多年來所核定之貨名及稅則申報
    ，並無海關緝私條例第37第1項虛報貨名之故意或過失，為
    此，原告依據行政訴訟法第4條第1項規定提起本件撤銷訴訟
    ，求為判決如聲明所示。
三、被告則以：系爭貨物原申報貨名POLYSWITCH DEVICE（PTC
    THERMISTORS VARIABLE RESISTOR），稅則為第8533.40.00
    號，經被告取樣送請成大電機系鑑定結果，來貨正確貨名應
    為Polyswitch Resettable Fuse。被告復據該校及海關駐美
    、日代表取得之原告原廠中、英、日文型錄，載明系爭貨物
    係針對傳統保險絲無法重複使用之缺點所設計出可自動回復
    、重複使用之Resettable Fuse。原告故意不提供原廠型錄
    ，於事後提供另行製作之不實型錄，虛報貨名事證明確。查
    財政部94年10月7日發布台財關字第09401015710令，係參考
    世界關務組織（WCO）第34屆HS委員會有關所謂Polymeric
    PTC Thermistor稅則分類之意見，將海關長久以來核定稅則
    為第8536.30目之自復保險絲，改歸列稅則第8533.29目下。
    按我國非該組織之正式會員國，該組織所作之稅則見解，對
    我國並無拘束力，況該屆HS委員會之決議，係根據美國泰科
    公司及美國海關片面不實之分類意見，故其所作成歸入第
    8533節稅則見解，甚為偏頗，向未為各級行政法院所採據。
    行政機關基於行政權，本於稅率變動不溯及既往原則，故發
    布日前之進口案件，仍應由海關依發布前行為時之原核定稅
    則稅率辦理，以符法律安定性。又關稅法及海關緝私條例並
    無從新從輕原則之條文規定，原告原申報稅則為第8533.40.
    00號，且來貨進口日期均發生在上開財政部令發布日前，自
    無該函令適用之餘地等語，資為抗辯。
四、按「報運貨物進口而有左列情事之一者，得視情節輕重，處
    以所漏進口稅額二倍至五倍之罰鍰，或沒入或併沒入其貨物
    ：一、虛報所運貨物之名稱、數量或重量。」「有違反本條
    例情事者，除依本條例有關規定處罰外，仍應追徵其所漏或
    沖退之稅款。但自其情事發生已滿五年者，不得再為追徵或
    處罰。」「為拓展貿易，因應貿易情勢，支援貿易活動，主
    管機關得設立推廣貿易基金，就出進口人輸出入之貨品，由
    海關統一收取最高不超過輸出入貨品價格萬分之四‧二五之
    推廣貿易服務費。」為海關緝私條例第37條第1項第1款、第
    44條及貿易法第21條第1項前段所明定。次按海關進口稅則
    第8533.40.00號為「其他可變電阻器，包括變組器及電位計
    」第2欄稅率0；同稅則第8536.30.00號，為「其他電路保護
    器具，電壓未超過1,000伏特者」，第2欄稅率7.5﹪。
五、如事實欄所載之事實，有進口報單、緝私報告書、原告原廠
    英、日文型錄、中文「電路保護產品手冊」、成大電機系88
    年11月25日及89年1 月12日鑑定意見書、工研院電子工業研
    究所84年9 月11日測試檢驗報告、經濟部工業局91 年7月15
    日工電字第09100224620 號函、國防部中山科學研究院91年
    8 月7 日（91）蓮茹字10102 號函等件影本在原處分卷可稽
    ，堪認為真實。原告雖為前開主張，惟查：
  1.原告前於88年11月10日報運進口與系爭貨物相同之POLYSWI-
    TCH 產品（報單號碼：第CA/88/050/06611 號），申報稅則
    第8533.21.00.906號，貨名中文為「電阻器」，為被告認來
    貨貨名應為：POLYSWITCH RESETTABLE FUSE（自復保險絲）
    ，改歸列稅則第8536.30.00.001號，予以補稅科罰。原告不
    服提起行政救濟之案件，經最高行政法院93年度判字第139
    號判決認定應以被告取得該產品型錄「電路保護產品手冊」
    為準，及該產品委請成大電機系鑑定，其鑑定意見結果略以
    ：美商瑞侃公司所製之片狀元件型與表面貼裝元件型聚脂體
    正溫度係數元件，該二組泛用於電池組、通訊系統、音響、
    電源供應器與電腦及其週邊等多種電子產品設備中，作為短
    路及過載電流電路保護器（OVERCURRENT CIRCUIT
    PROTECTOR ）之自復式保險絲（RESETTABLE FUSE）， 其特
    點為短路及過載原因排除後即自動回復，而毋需人為更換，
    該產品皆為過電流保護器，而非得謂為電阻器，係以特殊處
    理過之高分子聚合樹脂（POLYMER）及 導體所組成，正常操
    作電流時，POLYMER 緊密地將導體束縛在其晶狀結構內，構
    成一低阻抗之鍊鍵通路，因其阻抗甚低，故線路上流經
    POLYSWITCH元件之電流所生熱能亦少，不致改變POLYMER 之
    晶狀結構，惟當異常電流發生時，導體上所產生之熱將
    POLYMER 由晶狀轉成膠狀（AMORPHOUS）， 被束縛於
    POLYMER 之導體即因POLYMER 過熱膨脹而斷裂，導致阻抗迅
    速提高而限制異常電流流經POLYSWITCH元件，令電路形同開
    路狀態而得防護設備免於損壞。俟異常原因消失後，導體鍊
    鍵又得重新建立，恢復成低阻抗，可自動回復，重複使用之
    特性，稱之為「RESETTABLE FUSE 」，此與一般熱熔斷式保
    險絲原理特性並不相同。且原告美國原廠瑞侃公司自西元
    1980年代即利用聚脂體（Polymer ）之正溫度係數特性研發
    過載電流之電路保護器，並使用Polyswitch為商標，取名為
    Resettable Fuse （以其可重複使用）行銷全球數十年，「
    電子情報」雜誌第225 期之廣告及原告郵寄予客戶之廣告，
    均稱「Raychem 公司的Polyswitch 自 復保險絲，可應用在
    不同的電子設備產品，提供電路保護」等語，該產品應為
    POLYSWITCH RESETTABLE FUSE（即自復保險絲），應歸列稅
    則第8536.30.00號之事實在案，有最高行政法院93年度判字
    第139 號判決書列印1 份在卷可稽。
  2.根據H.S.註解有關「電阻器」、「可變電阻器」、「熱阻器
    」之詮釋分別為：電阻器係導體，其功能為在電路中提供指
    定之電阻；可變電阻器為附有滑動接觸或有其他裝置以便隨
    意改變電路中之電阻值；熱阻器為因溫度而定之非線性電阻
    器，具有負或正的溫度係數（通常裝在玻璃管內）。電阻器
    在電子電路中，主要是用來降低直流電壓或用來施行電壓之
    分壓或調整之零件。電阻器僅係在電路中提供電阻值以降低
    直流電壓或作分壓調整，並無電路保護之功能。而H.S.註解
    對於電路保護器之詮釋為，供防止電路過載之裝置，H.S.英
    文版註解為「devices for preventing overload of circ-
    uits」；舉凡用於電路中，防止電流、電壓過載，適時中斷
    或降低電流通過，以保護電路免於燒壞之各種電路保護器均
    屬之，並不問其產品名稱、構成材料及作動原理（究為中斷
    電流或降低電流通過）為何。H.S.註解所例示之貨品有「熔
    絲」、「斷路器」（以上可中斷電路）、「避雷器」、「限
    壓器」及「突波遏止器」（以上未中斷電路）等；財政部關
    稅總局稅則處歷來所核定之此類貨品有Safety Barrier（介
    面安全器具）、Protection Circuit Board（電池組用之電
    路保護板）、Motor Protector（馬達過電流保護元件）、
    Thermal Protector（繞組過熱保護器）、Thermal Cutoff
    （過溫保護器）及Polyswitch Resettable Fuse（自復保險
    絲）等。世界關務組織及美國海關亦將Surge Suppressor（
    突波遏止器）、Automatic Reset Harness Protector（自
    動回復保護器）、Motor Protection Switch（馬達保護開
    關）等電子元件歸類為電路保護器範圍。
  3.按「進口報關時，應填送貨物進口報單，並檢附提貨單、發
    票、裝箱單及其他進口必須具備之有關文件。」「本法第十
    三條第一項所稱其他進口必須具備之有關文件，指下列各款
    文件：．．．二、查驗估價所需之型錄、說明書、仿單或圖
    樣．．．」行為時關稅法第13條第1項及關稅法施行細則第7
    條第1項第2款分別定有明文。是以海關為審核進口貨物價格
    及核定正確稅則需要，自得要求進口人提供進口貨物之原廠
    型錄及說明書以為驗估分類之依據，而驗關所需型錄應以正
    本為準。第以產品型錄係登錄貨品名稱、特性、功能及用途
    ，乃製造商行銷上最重要之商業文件，亦依法為海關驗估之
    首要依據，故「型錄」應以報關時為準，事後所另行製作之
    不實型錄、或自行送鑑之鑑定報告、認證書，藉以取代原廠
    型錄，均殊難信為係報關時之產品型錄，自不具證據力。
  4.根據被告取得原告匿不提供之中文「電路保護產品手冊」封
    面標示之貨物名稱：「Polyswitch Resettable Fuse自復保
    險絲」、功能：「短路及過載電流的保護器」、材料：「
    Polymer based PTC」、特性：「短路及過載原因排除後自
    動回復，無需人為更換」、應用範圍：「各種電子產品設備
    如電腦及電腦周邊設備、電池組、馬達、通信系統、音響器
    材、電源供應器及電子控制電路保護等」，其第1頁「概述
    」：「以前電子設備使用傳統保險絲作過電流保護，但僅能
    保護一次，燒斷了便需要更換，且常會因為開機或插拔等動
    作所產生的surge current（突波電流）導致保險絲不正常
    燒燬。瑞侃公司（原告前身）位於美國加州矽谷園區所研發
    出的產品〝polyswitch〞自復過電流保險絲能讓您重複使用
    而無須更換，．．．」「polyswitch元件主要是由特殊處理
    過的聚合樹脂（Polymer）及導體（Conductive）組成，在
    正常操作下，Polymer緊密的將導體束縛在結晶狀的結構內
    ，構成一個低阻抗的鏈鍵（此時電流可導通）。因阻抗相當
    低，所以線路上流經Polyswitch元件的電流所產生的熱能小
    ，且不會改變聚合樹脂的晶狀結構，然而，當異常電流（指
    突波高電流）發生時，導體上所產生的熱，便會將聚合樹脂
    由結晶變成膠狀，在此狀態下，被束縛在聚合樹脂上的導體
    便會分離（即因聚脂過熱膨脹而斷裂），導致阻抗迅速提高
    而限制了異常的電流流過Polyswitch元件（令電路形同開路
    狀態，而得以防護設備免於損壞）。當異常原因消除後，導
    體鏈鍵又重新建立恢復成低阻抗。」等語，可知自復保險絲
    ，係原告針對傳統保險絲無法重複使用之缺點，所設計出可
    自動回復並重複使用之自復保險絲，該貨係由特殊聚脂（
    Polymer）及導體（Conductor）所構成，係利用聚脂之正溫
    度係數（Positive Temperature Coefficient）特性（即電
    流增加，溫度上昇，電阻值隨之增加）所研製成，泛用於各
    種電子產品設備，專供電路保護之用，非為在電路中提供電
    阻之電阻器，亦非用於溫度感測、溫度控制或補償之熱阻器
    ，此觀上開產品手冊所載2項「應用範圍」均記載系爭貨物
    可防止短路及電流過載，避免線路或元件燒燬，提供最好之
    保護等字樣即明，且即便係原告事後變造之中文「Polyswi-
    tch產品手冊」，經核與原始「電路保護產品手冊」相較，
    除封面所標示之產品名稱、功能（多了「過溫偵測」字樣）
    及第1頁之「概述」不同外，其餘內容包括「應用範圍」等
    項均完全相同，兩者內容復全未提及該貨品具有熱阻器特有
    之溫度測量及控制功能，自堪認系爭貨物確為電路保護之自
    復保險絲。又被告為慎重計，曾委請海關駐美、日代表代為
    查核蒐集原（英）文「Polyswitch Resettable Fuse型錄」
    及日文「過電流過熱保護素子產品目錄」，其所載之貨名亦
    均為「Resettable Fuse」。且原告英文「Polyswitch
    Resettable Fuse型錄」第2頁：「A Polyswitch resettable
    fuse is a polymeric PTC（positive temperature
    coefficient）device.As a series element in a circuit
    ,a PTC device provides overcurrent protection by
    going from a low-resistance state to a high-resistan
    ce state in response to an overcurrent.」即載明來貨
    自復保險絲係應用「正溫度係數（PTC）」之物理特性所製
    成過電流（Overcurrent）之電路保護器。原告日文「過電
    流、過熱保護素子製品目錄」，亦敘明來貨係為可重複使用
    之保險絲。原告所稱來貨為熱敏電阻，顯非事實。
  5.又按「海關進口稅則貨品之分類應依下列原則辦理：一、．
    ．．其分類之核定，應依照稅則號別所列之名稱及有關類或
    章註為之，．．．」為海關進口稅則解釋準則所明定。據此
    ，我國海關自78年起對進口貨品之稅則分類即採行「世界關
    務組織」編訂之「商品名稱及編號調和制度」，中文名稱定
    為「國際商品統一分類制度」，舉凡進口貨物之稅則分類悉
    依據解釋準則、類、章註及相關註解之規定辦理。且依據關
    稅合作理事會於90年1月修訂之「國際商品統一分類制度註
    解」下冊，中文版對於第8533節「電阻器（包括變阻器及電
    位計）」及第8536節「電路開關、保護電路或聯接電路用之
    電氣用具（如：開關、繼電器、熔絲、突波遏止器、插頭、
    插座、燈頭、接線盒），其電壓未超過1,000伏特者」中有
    關電阻器、可變電阻器、熱阻器與電路保護器具之詮釋如下
    ：（A）電阻器：係導體，其功能為在電路中提供指定之電
    阻，其尺寸及形狀及所用之材料差別甚大。可以金屬（條型
    或線狀，常捲於線軸上）或以桿狀炭素或碳化矽、金屬或金
    屬氧化物薄膜製成。此類電阻器歸列稅則第8533.10至8533.
    29。（B）可變電阻器：附有滑動接觸或有其他裝置以便隨
    意改變電路中之電阻值，包括滑線可變電阻器、水力變阻器
    及自動變阻器等。是類可變電阻器歸列稅則第8533.31至
    8533.40目。（C）熱阻器：因溫度而定之非線性電阻器，具
    有負或正的溫度係數（通常裝在玻璃管內），歸列稅則第
    8533.40.00號。（D）電路保護用之熔斷式熔絲及各種斷路
    器分別歸屬第8536.10及8536.20，而熔絲、斷路器以外之其
    他電路保護器（Other Apparatus for Protecting
    Electrical Ciscuits）：供防止電路過載用之其他裝置，
    歸列稅則第8536.30.00號。依照歷年來財政部關稅總局稅則
    處所核定之此類貨品有：(1)由二極體及電阻器構成之Safety
    Barrier ，為一保護電路之介面安全器具、(2)Protection
    Circuit Board（電池組用之電路保護板）、(3)Motor
    Protector（馬達過溫過電流保護元件）、(4)Thermal
    Protector（繞組過熱保護器）(5)Thermal Cut Off（過溫保
    護器）及(6)Polyswitch Resettable Fuse（自復式保險絲，
    即系爭貨物）．．．等電氣產品。上述貨物均為用於電路中
    ，防止電流過載，適時中斷或降低電流通過，以保護電路免
    於燒壞之電路保護器具，亦有稅則疑義資料清表影本等6 份
    在原處分卷可資參照。且基於行為時關稅法第7 條規定，海
    關為審核進口貨物價格及核定正確稅則需要，往往要求進口
    人提供進口貨物之原廠型錄及說明書以為驗估分類之依據，
    而驗關所需之型錄亦應以正本為準，已如前述，惟查本件原
    告向被告申報進口RESISTOR其貨名中文為「電阻器」，於查
    驗時原告並未檢具正本中文「電路保護產品手冊」供參，而
    係補具另行製作之中英文「型錄」，其所標示之名稱為「可
    變電阻器」，嗣後復檢送中文「Polyswitch產品手冊」稱來
    貨係PPTC Thermistor （熱敏電阻器），及英文「型錄」稱
    Resettable Devices（自復式元件）等件，其型錄不一，貨
    名迭經更改，依前開規定及說明「型錄」自應以報關時為準
    。又查原告事後檢送之中文「Polyswitch產品手冊」，核與
    「電路保護產品手冊」相較，除封面所標示之產品名稱、功
    能（多了「過溫偵測」字樣）及第1 頁之「概述」不同外，
    其餘內容完全相符，且兩者內容全未提及該產品具有熱阻器
    特有之溫度測量及控制功能，反而在第24項「應用範圍」中
    均稱述系爭貨物可防止短路及電流過載，避免線路或元件燒
    燬，提供最好之保護等字樣，益證系爭貨物名稱確為電路保
    護用器具，毋庸置疑。蓋原告美國原廠瑞侃公司（泰科公司
    前身）自西元1980年代即利用聚脂體（Polymer ）之正溫度
    係數特性研發過載電流之電路保護器，並使用Polyswitch為
    商標，取名為Resettable Fuse （以其可重覆使用）行銷全
    球數十年。又如「電子情報」雜誌第225 期之廣告及原告郵
    寄予客戶之廣告，均稱「Raychem 公司的Polyswitch自復保
    險絲，可應用在不同的電子設備產品，提供電路保護」等語
    ；被告於90年12月20日自原告網站下載之資料其貨物名稱仍
    為「自復式保險絲」，內容與成大電機系所提供之「電路保
    護產品手冊」完全相符，至91年2 月15日後該網站資料之名
    稱始全面更改為「正溫度係數熱敏電阻」，惟查其內容卻稱
    「中文版電路保護產品手冊在製作中」等語，基上說明，自
    應以中文「電路保護產品手冊」為準。
  6.再被告驗估之主要依據為原廠型錄及說明書，鑑定報告或認
    證書因常受委託人之誤導而失之客觀公正，故僅能作為參考
    。查相同貨物Polyswitch自復保險絲MiniSMDC 100-02及SRP
    175S兩型，於88年11月25日經成大電機系鑑定為短路及過載
    電流保護器之自復保險絲；另不同規格之SRP200、SRP175兩
    型，於84年9月11日經工研院電子工業研究所鑑定結果「．
    ．．確定其具有正溫度係數特性，但其電阻值極微小，可確
    定難以在電路上當電阻使用。．．．依實驗判定其為過電流
    保護元件或保護器，而非電阻元件。」經濟部工業局亦於91
    年7月15日工電字第09100224620號函略稱：「．．．其主要
    功能係將阻抗提高以限制電路中因短路或突波電壓所造成的
    異常電流，而達到保護電子裝置等產品免於損壞之目的．．
    ．」國防部中山科學研究院91年8月7日（91）蓮茹字10102
    號函指稱：「經查閱函內所附電子零件貨樣及其中、英文原
    廠型錄影本，該類零件其功能、用途，宜歸類為電路保護器
    之自復式保險絲類。」上述各鑑定報告書，其鑑定結果均與
    前開中、英、日文型錄所載名稱及內容完全相符。而原告所
    舉之數份「鑑定報告」資料，係事後自行檢取貨樣及事後製
    作之「Polyswitch產品手冊」（標有熱敏式可變電阻名稱）
    ，未經由被告逕自送請工研院電子工業研究所、嚴慶齡工業
    發展基金會、國立台灣科技大學等機構鑑定，其所送之版本
    若有不同，結論當不相同，故其所提不同鑑定報告，即無可
    採。
  7.系爭貨物既係POLYSWITCH RESETTABLE FUSE（自復保險絲）
    ，而非熱敏電阻，而被告所取得系爭貨物之中、英、日文型
    錄內容，亦明白標示系爭貨物之名稱為短路及過載電流之保
    護器–「自復保險絲」，為泛用於各種電子產品設備，充作
    短路及過載電流之電路保護器（Overcurrent Circuit Pro-
    tector），自應核列稅則第8536.30.00號項下，故系爭貨物
    並非原告所申報之電阻器，當無稅則第8533節之適用，亦非
    原告所稱表面上可同時歸列於稅則第8533節電阻器及8536
    節電路保護器時，應依準則3甲規定而優先歸入稅則第8533
    節下。蓋依準則1後段「此等稅則號別或註內未另行規定者
    ，依照後列各準則規定辦理。」規定，顯見準則1至6之分類
    規則在適用上有其優先順序，準則1之規定不適用時，始得
    依照後列各準則規定辦理分類，不得在分類時同時適用準則
    1及準則3甲規定。而系爭貨物自復保險絲屬電路保護器一種
    ，稅則第8536.30.00號已明列「其他電路保護器具」，自應
    優先適用準則1「依照稅則號別所列之名稱」而歸入上述稅
    則號別項下。況系爭貨物具有可自動回復、重覆使用之特性
    ，此與一般熱熔斷式保險絲即熔絲之原理特性並不相同；被
    告根據原告「電路保護產品手冊」，認定系爭貨物自復保險
    絲為過載電流之電路保護器，而核釋歸入稅則第8536.30.00
    號下，依法並無不合。原告所稱系爭貨物屬正溫度係數熱敏
    電阻，其稅則應歸列於H.S.Code第8533節電阻器項，縱認系
    爭貨物除得歸列第8533節電阻器類稅則外，亦得歸列第
    8536.30目其他電路保護器具類稅則，亦應歸第8533節電阻
    器云云，殊無足採。
  8.至原告以財政部94年10月7日台財關字第09401015710號令將
    系爭貨物正溫度係數熱敏電阻電路保護器改歸列第8533節電
    阻器項下之第8533.29.00號「其他固定電阻器」稅則，據為
    被告處分違誤之依據一節。經查上開財政部函令所稱之貨物
    為「正溫度係數熱敏電阻電路保護器」並非「正溫度係數熱
    敏電阻器」，依其文義，前者係利用正溫度係數熱阻之原理
    （按正溫度係數即電流增加，溫度及電阻隨之上升之意）所
    製成之電路保護器，其功能「有時亦稱為自復式保險絲」，
    而後者僅為一般之熱敏電阻器，兩者仍有不同，換言之，該
    令仍認定系爭貨物係為電路保護器－自復保險絲，故海關長
    久以來核定系爭進口貨物為稅則為第8536.30目其他電路保
    護器下，顯無不妥，並無錯誤可言，則被告歸列稅則號別之
    核定自無違誤。
  9.財政部及關稅總局固曾分別頒布75年4月19日台財關字第75
    05338號函、77年3月23日台財關字第770027306號函及91年3
    月8日台財關字第0910550152號函，明令各海關在未經報請
    關稅總局轉報財政部核定前，不得逕行變更認定多年之進口
    貨物稅則號別，惟查其係指海關發現進口貨物行之多年之稅
    則號別不適當，擬變更時須先報部核定，乃兼顧進口人權益
    及「信賴保護原則」，其適用對象為單純因貨品稅則號別變
    更之案件，並不包括有虛報貨名，逃漏稅款，違反海關緝私
    條例之案件。經查本件係屬虛報貨名案件，與上開函釋情形
    迥異，並無財政部上開函釋之適用。且美國瑞侃公司即原告
    前身，自西元1980代利用聚脂體之正溫度係數特性成功地研
    發製造此類可重複使用之電路保護元件，取名自復保險絲，
    並以此名稱行銷全世界，乃係全球電路保護元件第一大製造
    廠，此觀諸原告中文「電路保護產品手冊」及海關駐美、日
    代表所蒐得英文原廠型錄及日文「過電流熱保護素子製品目
    錄」所載名稱及內容即明，參以原告前曾進口相同產品，與
    本件同樣情形不申報貨名為自復保險絲而虛報為電阻器，業
    遭被告補稅科罰等情，是原告進口系爭貨物仍以同樣方式虛
    報貨名，自難謂為無可歸責。又原告前報運進口與系爭貨物
    相同之POLYSWITCH產品，申報貨名中文為「電阻器」，均經
    被告認來貨貨名應為：POLYSWITCH RESETTABLE FUSE（自復
    保險絲），改歸列稅則第8536.30.00.001，分別予以補稅科
    罰多件，原告不服提起行政救濟之案件，均經最高行政法院
    確定判決駁回原告之訴在案，併此敘明。
六、另原告雖主張本件爭端業經財政部94年10月7日台財關字第
    09401015710號令以「進口貨物正溫度係數熱敏電阻電路保
    護器（Polymeric Positive Temperature Coefficient
    (PTC) Thermistor Circuit Protectors），依其功能有時
    亦稱自復式保險絲（Resettable Fuse），海關實務上歸列
    稅則第8536節項下之電路保護器具，經參據世界關務組織（
    WCO）調和稅則委員會（H.S.C）之稅則分類意見，改歸列第
    8533.29.00號『其他固定電阻器』，改列之稅則號別自本令
    發布日起之進口案件始適用之。」足認被告系爭稅則號別之
    核定顯有錯誤云云。惟查，姑不論HS委員會係以「高分子正
    溫度係數熱敏電阻元件（Polymeric PTC Thermistor)之名
    稱提出討論，並非以本件申報之貨名電阻器（Resistor）提
    出討論，其結論本難採為本件判斷之基礎，且行政法院對於
    撤銷訴訟就判斷原處分是否違法之基準時點應以處分時之事
    實及法令為準，況財政部94年10月7日令業已明示「本令發
    布日起之進口案件始適用之」字樣，核與財政部91年3月8日
    台財關字第0910550152號函就類似稅則變更案件所為「．．
    ．．有關進口貨物行之多年歸列之稅則號別不適當案件，依
    下列原則辦理：．．．三、為利於海關執行，減少爭訟，且
    基於保障業者權益之考量，此類本部核定改列進口貨物稅則
    號別之案件，．．．改列之稅則號別自發布令之日起生效。
    有關擬變更稅則號別之進口貨品，在海關發現後報部至本部
    核定發布前，基於稅率變動不溯及既往，在稅率之適用方面
    ，由海關依進口貨物之原稅則稅率辦理，以符法律安定性。
    ．．．」之稅則核定變更之通案性處理原則相符，亦與本件
    負責交涉之中華民國常駐世界貿易組織代表團93年8月25 日
    世貿字第093591號函說明三、（四）「若美方提調爭端解決
    ，且贏得本案，基本上WTO之判決僅可對未來案件產生影響
    ，不能溯及既往」之國際爭端處理原則無異。是以前開財政
    部94年10月7日令僅能發生往後生效之效力，於本件尚無適
    用之餘地。又原告主張前開財政部94年10月7日令係屬解釋
    性行政規則，非如一般行政處分之個案效力，而具通案性溯
    及既往之效力一節。第以解釋性行政規則係確定法律或其他
    法規涵義之解釋，尤其是對於不確定法律概念之解釋，可對
    下級機關提供統一之見解，其判斷基準乃規定如何認定事實
    及如何於具體個案判斷某具體事實是否符合某一法定要件（
    含不確定法律概念）（此即涵攝作用），俾求精確一致，財
    政部91年3月8日台財關字第0910550152號函就歸列進口貨物
    稅則號別之案件在適用範圍、整體性、延續性皆明示應報部
    核定之原則，即屬通案性之處理原則，而財政部94年10月7
    日台財關字第094 09401015710號令係單就原告進口之系爭
    貨物正溫度係數熱敏電阻電路保護器改歸列第8533節電阻器
    項下之第8533.29.00號「其他固定電阻器」稅則而為明示，
    並未就法律或其他法規涵義為闡釋，亦未就所有歸列進口貨
    物稅則號別之案件在適用範圍及核定之原則上提供下級機關
    統一之見解，顯係就個案為之，其性質與前述解釋性行政規
    則大相逕庭，自無通案性溯及既往效力可言，原告所稱委無
    可取。故財政部94年10月7日令既僅能向後生效，而系爭貨
    物進口時間為90年11至12月間，自無援引該令適用之餘地。
七、綜上所述，原告主張均無可採。從而被告依行為時之事實及
    法令為據，以系爭進口貨物貨名應為POLYSWITCH RESETTABLE
    FUSE（自復保險絲），應歸列稅則號別第8536.30.00號，認
    原告有虛報進口貨物名稱、逃漏進口稅費之行為，分別處以
    所漏進口稅額2倍之罰鍰計32,522元、28,964元、54,478 元
    ；並分別追徵所漏進口稅費計16,261元、14,482元、27,389
    元（包括進口稅計27,239元、推廣貿易服務費150元），訴
    願決定予以維持，均無違誤。原告仍執前詞聲請撤銷，為無
    理由，爰不經言詞辯論予以駁回（本件適用簡易訴訟程序）
    。
八、兩造其餘陳述於判決結果不生影響，無庸一一論列，併予敘
    明。
據上論結，本件原告之訴為無理由，爰依行政訴訟法第233條、
第98條第3項前段，判決如主文。
中　　華　　民　　國　　96　　年　 　4　　月　 16  　 日
                            　　　第一庭法  官　 楊莉莉
上為正本係照原本作成。
本件以訴訟事件所涉及之法律見解具有原則性者為限，始得於本
判決送達後20日內向本院提出上訴狀並表明上訴理由，如已於本
判決宣示後送達前提起上訴者，應於判決送達後20日內補具上訴
理由（均按他造人數附繕本），且經最高行政法院許可後方得上
訴。
中　　華　　民　　國　　96　　年　 　4　　月　 16  　 日
                                       書記官    許哲萍
